最高法院刑事判決　　　　　　　　　　　　　　　九十一年度台上字第四四○六號
　　上訴人　台灣高等法院高雄分院檢察署檢察官
　　被　告　乙○○
　　　　　　甲○○
右上訴人因被告等偽造文書案件，不服台灣高等法院高雄分院中華民國八十九年四月
十二日第二審判決（八十八年度上訴字第一三九六號，起訴案號：台灣高雄地方法院
檢察署八十八年度偵續字第二九號），提起上訴，本院判決如左：
    主  文
上訴駁回。
    理  由
按刑事訴訟法第三百七十七條規定，上訴於第三審法院，非以判決違背法令為理由，
不得為之。是提起第三審上訴，應以原判決違背法令為理由，係屬法定要件。如果上
訴理由狀並未依據卷內訴訟資料，具體指摘原判決不適用何種法則或如何適用不當，
或所指摘原判決違法情事，顯與法律規定得為第三審上訴理由之違法情形，不相適合
時，均應認其上訴為違背法律上之程式，予以駁回。
本件上訴意旨略稱：被告甲○○於其被訴侵占案件，並未供承係影印錯誤，甚且供稱
：「本票是乙○○開的，自訴人（指本件告訴人蔡淑惠）背書」；另被告乙○○於本
件亦供稱：「……當時蔡淑惠是我老闆，我是超商店長，她叫我開我就開本票，當時
我簽，蔡淑惠背書的樣子是橫寫的，……」，而甲○○被訴侵占案件，業經判處罪刑
；民事部分，亦判令甲○○應將王銘聖所簽發以花旗銀行台北分行為付款人、民國八
十六年十二月三十日期、面額新台幣二百萬元、票號0000000號支票一紙，返
還蔡淑惠，並均確定在案。上開民、刑確定判決，均認本件本票背面「蔡淑惠」之背
書，係甲○○將另紙支票上蔡淑惠之背書剪貼影印於本票背面，原審對此不利於被告
之資料未予採信，未說明理由，有判決理由不備之違法。另原判決以「被告二人無法
提出本票原本供為審酌」，而以「本票背面究有無告訴人之背書，即無從證明」，遽
為被告等有利之認定，但本件本票並非蔡淑惠所簽發，本票上之背書更屬無中生有，
甲○○提出之本票影本其上蔡淑惠之背書，乃甲○○剪貼另紙蔡淑惠之背書影本影印
於本票背面所致，既如前述，本件本票原本既無背書，縱有該原本，亦無法為被告等
有利之認定。況本票影本為甲○○所提出，原本亦應由被告等提出，不可因被告等之
不提出原本，即為被告等有利之認定云云。
惟查原判決以公訴意旨略稱：被告二人基於偽造文書之共同犯意聯絡，於蔡淑惠向台
灣高雄地方法院自訴甲○○侵占其所交付，以花旗銀行台北分行為付款人、八十六年
十二月三十日期、面額二百萬元、票號0000000號支票一紙，涉犯侵占罪案件
審理中，為掩飾甲○○之罪責，由乙○○簽發票面金額一百四十萬元之本票，再於本
票背面偽造蔡淑惠之背書後，交由甲○○於八十七年三月六日提出行使，資為蔡淑惠
積欠甲○○債款之證明，案經蔡淑惠告訴，因認被告二人共犯行使偽造私文書罪嫌云
云。原判決綜核全案卷證資料，認甲○○於其被訴侵占案件，係提出支票影本四紙、
本票影本一紙，合併影印為一大張，交由證人蘇碧女影印時，將支票及本票背面排列
錯誤，致如原判決附表編號一之支票背面影印於本票影本背面位置，此由甲○○提出
之該一大張支票及本票影本觀之，支票背書部分均上下顛倒，如原判決附表編號一之
支票影本背面位置並無蔡淑惠之背書，且本件本票係直式記載，而其背面位置之背書
格式則為橫式即明，再據受甲○○之託影印該支票及本票之蘇碧女證稱：「是甲○○
出庭時，叫我拿去影印的。」、「我是把（原）支票影本交給超商影印，我沒有仔細
看，也沒有特別交待如何（影）印。」等語綜合觀之，足見甲○○所稱係影印時排列
錯誤，並無偽造蔡淑惠背書故意之辯解，尚堪採信，此外又查無其他證據足資證明被
告等確有偽造蔡淑惠背書之犯行，乃認被告二人之犯罪均屬不足證明，撤銷第一審之
不當判決，改判皆諭知被告二人無罪，已詳細說明其採證認事之理由。所為論斷，亦
俱有卷內資料可資覆按，從形式上觀察，並無違背法令之情形。上訴意旨，對原判決
上揭論斷，究竟有無違背經驗或論理法則，並未依據卷內資料為具體之指摘。且查：
(一)、我國刑事訴訟法係採實質的真實發現主義，審理事實之法院應依調查證據之結果
，獨立認定事實，不受其他判決之拘束，不得以其他判決所為之判斷，逕採為判決之
基礎。本件原判決依其調查證據所得，認定被告二人並無偽造文書之犯意，不能以被
告等否認犯罪，在另案或本案諉稱蔡淑惠委有在本件本票上背書之語，遽認其犯行，
於證據法則尚無不合。矧無罪之判決書，刑事訴訟法並未如有罪判決書第三百十條第
二款所應記載之規定，則此項無罪之判決，祗須為被告犯罪不能證明或行為不罰之必
要敘述即可，毋庸就各個證據逐一論列不予採納之理由。則原判決未採信另案侵占案
件及民事事件判決所為之判斷，仍屬合法之職權行使，雖未於判決內特加說明其理由
，對判決本旨既不生影響，仍非合法之第三審上訴理由。(二)、本件檢察官起訴之事實
為被告二人於本件本票上偽造蔡淑惠之背書等情，原判決有關被告等及蔡淑惠均無法
提出本票以供查核等語之說明，亦在闡述並無證據證明被告二人有於本件本票偽造蔡
淑惠背書之犯行，係針對起訴事實而為論述。況被告並無自證無罪之義務。本件甲○
○既稱：本票原本已交給蔡淑惠；乙○○則稱：「這張本票是蔡淑惠拿來給我，我已
撕掉了」；另蔡淑惠亦稱：「本票現在何處我不清楚」，均未能提出該本票原本，原
判決據此說明「並無本票可供審酌，該本票背面究竟有無告訴人之背書，即無從證明
」，而為被告等有利之認定，於證據法則亦無相悖。上訴意旨所謂「不可因被告提不
出原本，即為被告有利之認定」，據以指摘原判決違法，尚嫌誤會。綜上所述，本件
上訴意旨所指，均與法律規定得為第三審上訴理由之情形不相適合，其上訴違背法律
上之程式，應予駁回。
據上論結，應依刑事訴訟法第三百九十五條前段，判決如主文。
中      華      民      國    九十一    年      八      月      八      日
                              最高法院刑事第十二庭
                                  審判長法官  張  淳  淙
                                        法官  謝  俊  雄
                                        法官  蘇  振  堂
                                        法官  張  春  福
                                        法官  呂  丹  玉
      右正本證明與原本無異
                                              書  記  官
中      華      民      國    九十一    年      八      月     十四     日
